臺灣宜蘭地方法院民事小額判決
111年度宜小字第42號
原      告  馨琳揚企管顧問有限公司


法定代理人  唐明良  
訴訟代理人  余啟豪  
            莊雪君  
被      告  賴玉萍  

上列當事人間因請求給付電信費事件，原告聲請對被告發支付命
令（本院110年度司促字第5298號），因被告對支付命令提出異
議，而以支付命令之聲請視為起訴，經本院於民國111年2月22日
辯論終結，判決如下：
    主 文
原告之訴駁回。
訴訟費用由原告負擔。
    事實及理由
壹、程序方面
　　按訴狀送達後，原告不得將原訴變更或追加他訴，但請求之
    基礎事實同一者，擴張或減縮應受判決事項之聲明者，不在
    此限，民事訴訟法第255條第1項第2、3款定有明文。本件原
    告聲請支付命令時，係聲明如本案卷第19頁所示，最後於民
    國（下同）111年2月14日變更聲明如本案卷第73頁所示（見
    本案卷第153頁），經核合於前述規定，應予准許。
貳、實體方面
一、原告主張：被告前陸續向訴外人台灣之星電信股份有限公司
    （更名前為威寶電信股份有限公司，下稱：「威寶電信」）
    、亞太電信股份有限公司（下稱：「亞太電信」）租用門號
    （門號詳卷，下稱：「系爭門號」）使用，迄今積欠補償金
    （下稱：「系爭補償金」）新臺幣（下同）18,582元，威寶
    電信、亞太電信並分別於106年1月17日、109年9月11日將對
    被告之上開債權讓與原告，原告迭經催討，未獲置理，爰依
    電信服務契約及債權讓與之法律關係，提起本件訴訟。並聲
    明：如本案卷第73頁所示。
二、被告則以：被告已於102年間繳清電信費及辦理停止租用門
    號，但時間久遠，繳費收據不知去向，主張本件已罹於2年
    短期時效。並聲明：駁回原告之訴及假執行之聲請（見本案
    卷第71頁）。
三、得心證之理由：
（一）經查，原告主張被告上開使用電信服務之事實，業據提出
      與所述相符之經濟部104年3月31日函、系爭門號（末三碼
      924）債權讓與證明書、系爭門號（末三碼130）債權讓與
      證明書、系爭門號（末三碼964）、系爭門號（末三碼626
      ）債權讓與證明書、債權讓與暨強制執行（預告）通知函
      、中華郵政掛號郵件收件回執、亞太電信行動電話服務申
      請書、亞太電信電信服務費收據、專案補償款繳款單、新
      經濟專案同意書、威寶電信通信業務服務申請書、專案同
      意書、電信費帳單等件影本為證（見本院110年度司促字
      第5298號卷，下稱：「司促卷」第5至29頁，本案卷第87
      至150頁），被告除為時效抗辯外，對於原告主張被告使
      用前述電信服務部分，並不爭執，故此部分堪信為真實。
       
（二）按消滅時效，自請求權可行使時起算；時效完成後，債務
      人得拒絕給付，民法第128條前段、第144條1項分別定有
      明文；權利因時效消滅者，其效力及於從權利，同法第14
      6條定有明文。前揭條文所稱之從權利，自應包括已屆期
      之遲延利息在內；又債務人於受通知時，所得對抗讓與人
      之事由，皆得以之對抗受讓人，同法第299條第1項亦定有
      明文。次按商人、製造人、手工業人所供給之商品及產物
      之代價請求權，因2年間不行使而消滅，民法第127條第8
      款定有明文。所謂「商品」，法文上雖無明確定義，然該
      條所定之請求權，在立法上均有宜速履行或應速履行之目
      的。又商人、製造人、手工業人所供給之商品及產物之代
      價，係指商人就其所供給之商品及製造人、手工業人就其
      所供給之產物之代價而言，蓋此項代價債權多發生於日常
      頻繁之交易，故賦與較短之時效期間以促從速確定（最高
      法院39年臺上字第1155號民事判決意旨參照）。是所謂「
      商品」定義之範圍，應自該商品是否屬「日常頻繁之交易
      ，且有促從速確定必要性」以為觀察。茲「電信」係指利
      用有線、無線，以光、電磁系統或其他科技產品發送、傳
      輸或接收符號、信號、文字、影像、聲音或其他性質之訊
      息，「電信服務」係指利用電信設備所提供之通信服務，
      電信法第2條第1款、第3款定有明文。電信公司經營電信
      業務，提供有線、無線之電信網路發送、傳輸或接收符號
      、信號、文字、影像、聲音或其他性質之訊息而向使用者
      收取對價，而現今社會無線通信業務益加蓬勃發展，使用
      至為頻繁，此類債權應有從速促其確定之必要性，應認電
      信服務為電信業者提供之商品，而電信費用則為其提供商
      品之代價，電信公司對用戶之電信費用請求權，應有民法
      第127條第8款2年短期時效之適用（臺灣高等法院暨所屬
      法院92年法律座談會民事類提案第4號審查意見及研討結
      果亦可資參照），「依上開寬頻服務申請書，提前退租、
      取消或調降費率者需繳交專案補貼款等約定，足認被上訴
      人於申辦門號時，因同意綁約一定期間，定期支付月租費
      ，而取得遠傳電信以零元或低價所提供之手機，而該專案
      補貼款即為減免之電信設備之優惠價差。而○○電信所販售
      之商品，即為系爭門號專案之行動通話網路系統服務，並
      包含通信設備之提供，從而，應認約定之專案補貼款為上
      開商品之代價。依前開說明，自應適用2年短期時效之規
      定」（本院110年度小上字第2號民事判決意旨參照，臺灣
      橋頭地方法院109年小上字第8號、臺灣臺中地方法院109 
      年簡上字第265號、臺灣高雄地方法院107年簡上第17號、
      臺灣彰化地方法院107年小上字第15號、臺灣嘉義地方法
      院105 年簡上字第45號、臺灣士林地方法院95年簡上字第
      98號等民事判決，均同此見解）。
（三）原告雖主張系爭補償金係違約金等語（見本案卷第62頁）
      ，然觀諸原告提出之系爭門號（末三碼924、964）新超經
      濟專案30期月租費半價同意書記載：「本專案合約期間30
      個月，本專案合約期間內，立同意書人不得退租(含一退
      一租)，轉換至預付卡或被銷號，否則需賠償亞太電信專
      案補償款，補償款之計算採以日遞減原則計算。如有欠繳
      月租費等其他費用時並應立即繳清。補償款公式：專案補
      貼款-【（專案補償款/合約日數)×已使用日數】=實際應
      賠償之專案補償款金額」、系爭門號（末三碼130）而新
      超經濟專案同意書記載：「本專案合約期間24個月，本專
      案合約期間內，立同意書人不得退租(含一退一租)，轉換
      至預付卡或被銷號，否則需賠償亞太電信專案補償款，補
      償款之計算採以日遞減原則計算。如有欠繳月租費等其他
      費用時並應立即繳清。補償款公式：專案補貼款-【（專
      案補償款/合約日數)×已使用日數】=實際應賠償之專案補
      償款金額」、威寶電信「375無線上網」專案同意書記載
      ：「立同意書人同意連續使用威寶電信服務至少24個月，
      若於合約期間24個月內提前終止(一退一租視為提前終止)
      、被銷號或將本專案門號作本專案以外其他用途之轉換時
      ，應依遞減原則賠償威寶電信補償金(即依合約期間剩餘
      比例計付補償金)，計算方式為：4,000元×(提前終止或被
      銷號時剩餘合約日曆天數/合約期間總日曆天)(採4捨5入
      至整數位)」（見司促卷第14、18、22、26頁，本案卷第9
      3、97、101、105頁），可知被告使用門號服務於原合約
      期限內提前退租或終止租用關係時，應支付專案補貼款，
      而該專案補貼款乃係被告申辦門號時，因承諾持續使用門
      號及商品服務一定期間（即綁約）而取得月租費之減免優
      惠或電信設備優惠價差等，實質上應屬販售商品之代價，
      非屬違約金，自應與月租費、商品價金等同視之。因此，
      原告所請求之系爭補償金，即應適用民法第127條第8款之
      2年短期時效。
（四）依原告提出系爭門號（末三碼924）、系爭門號（末三碼9
      64）、系爭門號（末三碼130）、系爭門號（末三碼626）
      專案補償款繳款單（補）發生日分別為102年5月、102年8
      月、102年4月、101年9月間（見司促卷第16、20、24、29
      頁，本案卷第113、121、129、135頁），應認該等請求權
      ，均於102年間即已發生，然原告遲至110年10月6日始向
      本院聲請對被告核發支付命令（見司促卷第3頁），並自
      承遲至110年6月23日始寄發通知予被告等語（見本案卷第
      154頁），則被告為時效抗辯拒絕給付，應屬有據。
四、結論：本件原告之訴並無理由，應予駁回。
五、本件事證已臻明確，兩造其餘攻擊防禦方法及舉證，經核均
    對判決結果不生影響，爰不另一一論述，併此敘明。   
六、訴訟費用負擔之依據：民事訴訟法第78條。
中　　華　　民　　國　　111 　年　　3 　　月　　8 　　日
                  宜蘭簡易庭  法  官      伍偉華
以上正本係照原本作成。
如對本判決上訴，須於判決送達後二十日之不變期間內，向本院
提出上訴狀（應附繕本）。
如委任律師提起上訴者，應一併繳納上訴審裁判費。
中　　華　　民　　國　　111 　年　　3 　　月　　8 　　日
                              書記官      葉宜玲